臺灣屏東地方法院刑事判決　　　　　　　　　　　　九十一年度交易字第一五七號
　　公　訴　人　臺灣屏東地方法院檢察署檢察官
　　被　　　告　甲○○
右列被告因過失傷害案件，經檢察官提起公訴（九十一年度偵字第二一一七號），本
院判決如左：
    主  文
甲○○因過失傷害人，處有期徒刑伍月，如易科罰金，以佰元折算壹日。
    事  實
一、甲○○於民國九十一年一月二十一日上午七時五十二分許，駕駛車號９Ｍ─八三
    二七號之自用小貨車，沿屏東縣屏東市○○街往屏東市區，由北往南方向行駛，
    途經屏東市○○街欲左轉入海豐街八十四巷，本應注意車前狀況，隨時採取必要
    之安全措施，且轉彎時應讓直行車先行，而依當時天候晴、日間自然光線、縣道
    、四岔路、路面乾燥、無缺陷、無障礙物、視距良好等情況，又無不能注意之情
    事，竟疏未注意，貿然左轉進入屏東市○○街八十四巷，適乙○○見行駛於同向
    內側車道之小貨車剎停，竟未予注意，且疏未注意車前狀況，騎車號ＯＯＮ─９
    ８６號之重型機車由屏東市○○街往鹽埔，由南往北方向駛至，二車閃煞不及發
    生擊撞，乙○○機車車頭撞及甲○○之自小貨車右側車身，致乙○○人車倒地，
    受有兩側骨盆髖臼骨折、右側臏骨骨折等傷害，其後附載之丙○○亦受尾椎骨折
    之傷害（公訴人漏載丙○○部分，容後述）。
二、案經被害人乙○○、丙○○分別訴請臺灣屏東地方法院檢察署檢察官偵查起訴。
    理  由
一、訊據被告甲○○對於右揭時、地發生車禍之事實坦承不諱，惟矢口否認有何過失
    傷害之犯行，並於偵審中辯稱：伊沒有過失，當時伊的車已經在巷口內，是告訴
    人撞到伊的，當時伊係停在十字路口的中間等南北向紅燈待轉，當時大貨車看到
    紅燈所以踩煞車，告訴人乙○○就從旁邊很快衝出來，告訴人車速至少有七、八
    十公里云云。經查：
  (一)證人即與被告同車坐於副駕駛座之陳榮池於本院調查時證稱：當時我們停紅綠燈
    要左轉，前方紅燈時我們才左轉，後來就聽到碰一聲，沒有看到告訴人機車旁邊
    有小貨車或大貨車（見本院卷第二十一頁）等語。惟按本案被告所駕駛之車輛係
    左轉車，證人坐於副駕駛座，若果有大貨車停等紅燈，衡諸常情，焉有未看到之
    理，再佐以被告若果係停在十字路口的中間等南北向紅燈待轉，而當時大貨車看
    到紅燈所以踩煞車等情為事實，坐在副駕駛座之證人對於停等紅燈係大貨車，當
    印象深刻，焉有只注意號誌已轉為紅燈，而未見因紅燈而煞停於其前方之大貨車
    之理，被告辯稱伊係在十字路口的中間等南北向紅燈待轉云云，委無足採。復參
    之證人即與告訴人同向行駛之蔡昌熾於本院調查時結證稱：當時我是開中華一千
    一小貨車，我是由市區往鹽埔方向開，我在內側車道，告訴人在外側，當時我看
    到被告左轉我就煞車，後來被告就撞到告訴人的機車，我就把車開到旁邊幫忙打
    電話叫救護車，當時我沒有注意到雙方的車速多少（見本院卷第二十頁）等語，
    互參以觀，益徵車禍當時肇事地點南北向號誌為綠燈，小貨車駕駛蔡昌熾係見被
    告搶先左轉而煞車，非因紅燈而煞車之情，堪以認定。被告辯稱：當時係伊係停
    在十字路口的中間等南北向紅燈待轉，當時大貨車看到紅燈所以踩煞車云云，顯
    與事實不合，不足採信。
  (二)又被告於偵查中雖辯稱車禍當時伊所駕駛之小貨車已在巷口內云云。惟查被告於
    本院審理中業已供承撞到時伊車頭已入過了路口，車身有沒有過沒有注意（見本
    院卷第四十二頁、第四十三頁）等語，衡情，被告若果所駕駛車輛之車身已全部
    進入該巷，則告訴人乙○○所騎之機車行駛於與該巷垂直相交之海豐街，豈會與
    之相撞，被告於偵查中所為之辯解顯非可採，是車禍當時被告所駕駛之小貨車車
    身尚未進入該巷等情，應堪認定。再者，本件事故現場，二車並無煞車痕，有卷
    附之道路交通事故調查報告表可按，復經處理車禍事故員警吳秉勳於本院調查時
    結證稱：當時路旁有很多人在圍觀，沒有人說有看到當時發生的情況，現場沒有
    煞車痕，雙方車子沒有移動過（見本院卷第十九頁）等語明確，是故，本件相撞
    之小貨車及機車等二車既均無煞車痕跡，足見本件事故發生時無煞停反應時間，
    碰撞即發生，而又參之卷附道路交通事故調查報告表現場圖，其所繪小貨車及機
    車均停於巷內，益徵二車於撞擊後尚有移動車輛之餘速，故該附道路交通事故調
    查報告表現場圖所繪小貨車及機車之停置地點，即非兩車撞擊點，被告辯稱伊當
    時的車已經在巷口內云云，自不足採。
  (三)再者，被告於本院調查及審理時均辯稱：告訴人乙○○就從旁邊很快衝出來，告
    訴人車速至少有七、八十公里，是現場一位老伯告訴伊的云云。惟告訴人乙○○
    於警訊時陳稱：我沒有飲酒，我有適當駕照，我沒有超速，時速約三十至四十公
    里（見警卷第十九頁反面）等語，且被告並未提供該名老者之姓名、年籍及住居
    所以供本院查證，其所辯自非可採。又縱被告所言為真，亦不影響被告應注意車
    前狀況，及左轉車應讓直行車先之注意義務，被告就本件事故之發生顯有過失，
    堪以認定。
二、按汽車行駛時，駕駛人應注意車前狀況，並隨時採取必要之安全措施；轉彎車應
    讓直行車先行，道路交通安全規則第九十四條第三項及第一百零二條第六款分別
    定有明文。而依當時天候晴、日間自然光線、縣道、四岔路、路面乾燥、無缺陷
    、無障礙物、視距良好等路況，復經卷附道路交通事故調查報告表記載明確，堪
    認被告並無不能注意之情事，惟竟疏未注意，貿然左轉，乙○○見行駛於同向內
    側車道之小貨車剎停，竟未予注意，亦疏未注意車前狀況，隨時採取必要之安全
    措施，不及煞避，發生擦撞，致被害人乙○○受有兩側骨盆髖臼骨折、右側臏骨
    骨折等傷害，其後附載之丙○○亦受尾椎骨折之傷害，被告顯有過失，洵堪認定
    。復佐以臺灣省車輛行車事故覆議鑑定委員會認為「甲○○駕駛自小貨車，行經
    號誌岔路口，左轉時未讓直行車先行，為肇事主因，乙○○駕駛重機車，行經號
    誌岔路口，未注意車前狀況，為肇事次因」亦同為被告有過失之認定，有該委員
    會九十一年六月十八日府覆議字第九一０八九五號鑑定意見書附卷足按，被告之
    過失自堪以認定。被害人乙○○及丙○○二人確因本件車禍而受有前揭傷害，業
    經高雄醫學大學附設中和紀念醫院及阮綜合醫院診療明確，有該醫院診斷證明書
    計四紙在卷足憑，被告之過失行為與被害人所受傷害之結果間有相當因果關係，
    亦足堪認定。此外，復有屏東縣警察局屏東分局九十一年十月二十一日以屏警分
    刑字第０九一００四三五一七號函所檢送之事故現場照片四幀在卷可參，本件事
    證已臻明確，被告犯行洵堪認定，應依法論科。
三、核被告甲○○所為，係犯刑法第二百八十四條第一項前段之普通過失傷害罪。被
    告一行為侵害乙○○、丙○○二個身體法益，為一行為觸犯數罪名之想像競合犯
    ，應依刑法第五十五條之規定，從一情節較重之對乙○○過失傷害罪處斷。公訴
    人意旨雖未論及被告對丙○○之過失傷害犯行，惟此部分既經丙○○於偵查中提
    出告訴（見偵查卷第九頁反面），該部分與起訴部分有想像競合犯之裁判上一罪
    關係，為起訴效力所及，本院自得一併審理，併此敘明。爰審酌被告過失程度、
    迄未與被害人達成和解、被害人二人所受之傷害、被害人乙○○就本件車禍之發
    生亦有過失，及被告犯罪後並無悔意猶飾詞狡辯，犯後態度不佳等一切情狀，爰
    量處如主文所示之刑，並諭知易科罰金之折算標準，以資儆懲。
據上論斷，應依刑事訴訟法第二百九十九條第一項前段，刑法二百八十四條第一項前
段、第五十五條、第四十一條第一項，罰金罰鍰提高標準條例第一條前段、第二條，
判決如主文。
本案經檢察官郭俊男到庭執行職務
中      華      民      國      九十一      年    十    月    三十一    日
                                      臺灣屏東地方法院交通法庭
                                          審判長法  官  蔡國卿
                                                法  官  洪乙心
                                                法  官  李淑惠
右正本證明與原本無異。
如不服本判決應於收受本判決後送達後十日內向本院提出上訴書狀，其未敘述上訴理
由者，並得於提起上訴後十日內向本院補提理由書狀（均須按他造當事人之人數附繕
本 ）「切勿逕送上級法院」
         書記官   魏慧夷
中      華      民      國      九十一      年    十    月    三十一    日
附錄論罪法條
刑法第二百八十四條
 (過失傷害罪)
因過失傷害人者，處六月以下有期徒刑、拘役或五百元以下罰金，致重傷者，處一年
以下有期徒刑、拘役或五百元以下罰金。
從事業務之人，因業務上之過失傷害人者，處一年以下有期徒刑、拘役或一千元以下
罰金，致重傷者，處三年以下有期徒刑、拘役或二千元以下罰金。
